【裁判字號】    97,抗,1809
【裁判日期】    971128
【裁判案由】    損害賠償
【裁判全文】
臺灣高等法院民事裁定                 97年度抗字第1809號
抗  告  人  乙○○
相  對  人  甲○○
上列當事人間損害賠償事件，抗告人對於中華民國97年9 月10日
臺灣臺北地方法院97年度再字第18號所為裁定提起抗告，本院裁
定如下：
    主  文
抗告駁回。
抗告程序費用由抗告人負擔。
    理  由
一、按判決，於上訴期間屆滿時確定。但於上訴期間內有合法之
    上訴者，阻其確定；又再審之訴之提起，除有民事訴訟法第
    496 條第1項第6款、第12款情形外，應自判決確定時三十日
    不變期間或自判決確定時五年內提起；又再審之訴不合法者
    ，法院應以裁定駁回之，民事訴訟法第398條第1項、第500
    條、第502條第1項定有明文。
二、抗告人抗告意旨略以：抗告人於民國 (下同)97年6月18日依
    民事訴訟法第232 條規定對臺灣臺北地方法院 (下簡稱臺北
    地院)97 年度訴字第819號第一審判決聲請更正錯誤，97年6
    月18日接獲臺北地院詢問通知該聲請是為更正聲請或是上訴
    聲明，經抗告人於97年6 月25日函覆為更正錯誤之聲請而非
    上訴，惟原審法官逾越權責擅自將抗告人所為聲請「更正錯
    誤」之意思逕行變更為「上訴」而做出非聲請之裁定，倘若
    抗告人有上訴之意思，自會依民事訴訟法提出，原審法官既
    擅自裁定為：「認此應非裁定更正顯然錯誤之問題，而係再
    審原告不服原判決而上訴之意思」，其認定並無法律依據且
    與抗告人表達之意思不同，即其所裁定之「合法上訴」並非
    合法，且嗣後又自行更為裁定駁回聲請，原審法院有任意變
    更抗告人之聲明及聲請之意思表示，挾制抗告人告訴之聲明
    及反駁抗告之權利，若依據民事訴訟法，抗告人既未於法定
    二十日之不變期間內提出上訴狀，則第一審判決即早已確定
    ，則該裁定認抗告人已合法上訴，據以駁回再審之聲請，則
    該裁定為違法，應為廢棄云云。
三、原裁定意旨略以：抗告人經原法院97年度訴字第819 號判決
    駁回，抗告人於97年6月9日收受判決後，於97年6 月18日依
    民事訴訟法第232 條規定聲請更正錯誤，惟原法院參酌最高
    法院18年聲字第307 號判例意旨，認此應非裁定更正顯然錯
    誤之問題，而係抗告人不服原判決而上訴之意思，乃於97年
    7月14日民事裁定內表明上情並命抗告人於收受裁定7日內補
    繳第二審裁判費新臺幣60,900元，復於97年7 月17日駁回其
    聲請更正錯誤之裁定，又抗告人迄未繳納裁判費，原審法院
    尚未就其上訴為駁回之裁定前，即無確定部分，則抗告人對
    上開第一審判決提起再審之訴即不合法，而為駁回再審之訴
    之裁定。
四、查本件抗告人雖指稱原審法院擅自將抗告人所為聲請「更正
    錯誤」之意思逕行變更為「上訴」而做出非其聲請之裁定，
    故抗告人既未於法定二十日之不變期間內提出上訴狀，則第
    一審判決即早已確定，自應符合再審之程序云云，惟查，原
    審法院縱誤認抗告人所為更正錯誤之聲請為上訴之聲請，而
    做出非其聲請之裁定，然在未經法院自行撤銷前仍發生效力
    ，是原審裁定既認抗告人為合法上訴，揆諸首揭規定及說明
    ，原審判決因而阻其確定，再審期間即無從起算，抗告人於
    原法院因抗告人未繳裁判費而駁回上訴前提起再審之聲請，
    則不合再審之程式。從而原法院以該訴訟已合法上訴，判決
    並未確定為由，駁回抗告人再審之聲請，尚屬有據，抗告人
    執此對原裁定聲明不服，求予廢棄，為無理由，應予駁回。
五、據上論結，本件抗告為無理由，爰裁定如主文。
中    華    民    國    97    年    11    月    28    日
                    民事第五庭
                        審判長法  官  魏麗娟
                              法  官  陳博享
                              法  官  黃雯惠
正本係照原本作成。
本裁定除以適用法規顯有錯誤為理由，並經本院許可外，不得再
抗告。如提起再抗告，應於收受後10日內委任律師為訴訟代理人
向本院提出再抗告狀。並繳納再抗告費新台幣１千元。
中    華    民    國    97    年    12    月    4     日
                              書記官  秦慧榮


司法院資訊處製作；財團法人民間司法改革基金會備份。
